【裁判字號】    97,再易,15
【裁判日期】    971029
【裁判案由】    給付管理費
【裁判全文】
臺灣臺中地方法院民事判決  97年度再易字第15號
再審原告    萊茵鴻運金管理委員會
法定代理人  乙○○
再審被告    甲○○
上列當事人間請求給付管理費事件，再審原告對於本院民國97
年5月28日確定判決提起再審之訴，本院判決如下：
    主    文
再審之訴駁回。
再審訴訟費用新台幣壹仟伍佰元由再審原告負擔。
    理    由
一、按再審之訴，應於三十日之不變期間內提起；前項期間，自
    判決確定時起算，判決於送達前確定者，自送達時起算；民
    事訴訟法第500條第1項、第2項前段定有明文。本件係依民
    事訴訟第466條規定不得上訴於第三審法院之事件，於第二
    審法院宣示判決後即告確定，依上開規定，計算再審期間應
    自原確定判決送達時起算。經查，再審原告於民國（下同）
    97年6月4日收受本院96年度簡上字第244號確定判決，有送
    達證書附於本院96年度簡上字第244號卷內，業經調閱上開
    卷宗查核屬實，而再審原告於同年月26日提起本件再審之訴
    ，亦有再審起訴狀上本院之收狀戳章可稽，再審原告提起本
    件再審之訴未逾再審之不變期間，應先敘明。
二、再審意旨略以：(一)「公寓大廈管理業務之執行，須有經費來
    推動管理業務，於發生維護管理情事產生，需管理費及重大
    修繕支出費用時，各區分所有權人應分擔該費用。管理委員
    會依公寓大廈管理條例第35條第1項規定雖有當事人能力，
    但是不具有法人資格，因而大廈管理費非屬管理委員會之獨
    立財產，其所有權屬於全體區分所有權人所共有，其乃按全
    體區分所有權人自治決議所訂定之大廈管理規約議定之數額
    而收取之費用，其本質上應屬各住戶自身應支出之費用，僅
    為集合管理之便而共同收取並由管理委員會統籌運用，並非
    住戶對於管理委員會之定期給付，與利息、紅利、租金、贍
    養費、退職金及其他一年或不及一年之定期給付性質迥然不
    同，自無民法第126條5年短期時效之適用。」有本院94年度
    簡上字第309號民事判決可資參照，另本院93年度小上字第
    120號、臺灣嘉義地方法院88年度簡上字第13號民事判決亦
    均同此要旨。上開見解對公寓大廈各區分所有權人應分擔之
    管理費之法律性質闡釋甚明，可資贊同。堪見公寓大廈區分
    所有權人應分擔之管理費確非屬民法第126條、第325條第1
    項歸定中所指之定期給付債權，原確定判決就有關本件管理
    費性質誤認屬民法第126條、第325條第1項規訂中所指之定
    期給付債權，致適用民法第126條、第325條第1項規定顯有
    錯誤，且不利於再審原告之請求，而構成民事訴訟法第496
    條第1項第1款規定之再審事由。(二)原確定判決以再審被告於
    民國（下同）88年4月至12月已按月繳付管理費合計新台幣
    （下同）9,576元，故而適用民法第325條第1項規定，而推
    定再審被告83年10月至88年3月之管理費57,456元亦已給付
    ，亦屬錯誤，事實上再審被告仍應就其主張此部分已清償之
    事實，負舉證責任，而再審被告仍無法舉證證明已有清償之
    事實，自應認其抗辯為不可採。亦即再審原告請求再審被告
    給付83年10月起至88年3月止之管理費57,456元應有理由。
    (三)就再審原告請求再審被告給付90年4月起至91年1月止之管
    理費7,974元部分，原確定判決誤予適用民法第126條規定，
    而誤認該部分請求已罹於時效，然就管理費之請求應適用15
    年時效之規定，亦即再審原告之該部分請求，應為有理由等
    語。並聲明：(一)原確定判決不利於再審原告部分廢棄。(二)上
    揭廢棄部分，再審被告應再給付再審原告65,430元及自96年
    7月4日起至清償日止按年息百分之5計算之利息。
三、按再審之訴顯無再審理由者，得不經言詞辯論，以判決駁回
    之，民事訴訟法第502條第2項定有明文。又就不得上訴第三
    審法院之判決提起再審之訴，必須主張原確定判決有民事訴
    訟法第496條、第497條或第498條之情形，以為理由時，始
    為合法。而民事訴訟法第496條第1項第1款所謂適用法規顯
    有錯誤者，係指確定判決所適用之法規顯然不合於法律規定
    ，或與司法院現尚有效及大法官會議之解釋，或本院尚有效
    之判例顯然違反者而言（最高法院60年台再字第170號判例
    意旨參照），並不包括與其他確定判決法律上見解不同之情
    形在內。經查，再審意旨指摘原確定判決有前開民事訴訟法
    第496條第1項第1款適用法規顯有錯誤之再審事由存在，無
    非以原確定判決認公寓大廈區分所有權人應繳交之管理費乃
    屬具民法第126條、325條第1項規定之定期給付債權之性質
    ，而適用五年短期時效期間、及同法第325條第1項之規定，
    與本院94年度簡上字第309號、93年度小上字第120號民事確
    定判決及臺灣嘉義地方法院88年度簡上字第13號民事確定判
    決均認公寓大廈區分所有權人應繳交之管理費非住戶對於管
    理委員會之定期給付，無民法第126條五年短期時效之適用
    之見解不同，為其論據。然查：(一)前述本院94年度簡上字第
    309號、93年度小上字第120 號民事確定判決及臺灣嘉義地
    方法院88年度簡上字第13號民事確定判決，並非民事訴訟法
    第496條第1項第1款規定適用法規顯有錯誤所指之法律規定
    、或司法院現尚有效及大法官會議之解釋、或最高法院尚有
    效之判例甚明，原確定判決就公寓大廈區分所有權人應繳交
    之管理費性質，採與前述確定民事判決不同之法律見解，並
    進而適用民法第126條、第325 條第1項規定，難謂有何適用
    法規顯有錯誤之可言。(二)再舉證責任分配錯誤，固與適用法
    規顯有錯誤相當，而依民事訴訟法第277條有關舉證責任分
    配之規定，當事人就其主張有利於己之事實，應負舉證之責
    任，乃舉證責任分配之原則，然該條但書另有「但法律別有
    規定，或依其情形顯失公平者，不在此限。」之例外規定，
    而法律規定推定一定之法律效果者，即屬該條但書所謂之「
    法律別有規定」，故而在法律規定推定一定法律效果之情形
    時，舉證責任即應轉換，亦即應由主張該推定不存在之一方
    負舉證之責任。本件原確定判決認公寓大廈區分所有權人關
    於管理費之給付，性質上屬民法第126條、第325條第1項所
    稱之定期性給付，並無適用法規顯有錯誤之情事，已如前述
    ，而「關於利息或其他定期給付，如債權人給與受領一期給
    付之證書，未為他期之保留者，推定其以前各期之給付已為
    清償。」既為民法第325條第1項所明定，再審原告既已開立
    88年4月至12 月之管理費收據予再審被告，而未為他期之保
    留，依上揭民法第325條第1項規定，自生推定88年4月以前
    各期之給付已為清償之法律效果，再審原告如主張該推定「
    以前各期之給付已為清償」之事實不存在，依上開舉證責任
    分配之規定，自應由再審原告就再審被告無清償之事實負舉
    證之責任。再審原告未盡舉證之責任，反指摘原確定判決未
    經再審被告舉證證明已繳納83年10月至88年3月之管理費，
    即推定再審被告已清償83年10月至88年3月之管理費亦有錯
    誤云云，自不足採。
四、基上所述，本件再審之訴顯無再審理由，自屬不應准許，爰
    不經言詞辯論，判決駁回之。
五、依民事訴訟法第502條第2項、第78條，判決如主文。
中    華    民    國    97    年    10    月    29    日
                  民事第四庭審判長法  官  王  銘
                                  法  官  王金洲
                                  法  官  呂麗玉
以上正本係照原本作成。
本件不得上訴。
中    華    民    國    97    年    10    月    29    日
                                  書記官


司法院資訊處製作；財團法人民間司法改革基金會備份。
